【裁判字號】    97,訴,173
【裁判日期】    970229
【裁判案由】    毒品危害防制條例
【裁判全文】
臺灣板橋地方法院刑事判決               97年度訴字第173號
公  訴  人  臺灣板橋地方法院檢察署檢察官
被      告  甲○○
                    （另案於臺灣桃園監獄執行中）
上列被告因違反毒品危害防制條例案件，經檢察官提起公訴（96
年度毒偵字第9768號），本院依簡式審判程序判決如下：
    主  文
甲○○施用第一級毒品，累犯，處有期徒拾月。扣案之第二級毒
品甲基安非他命壹大包（驗餘淨重參肆點壹陸公克）、捌小包（
驗餘合計淨重肆點貳陸公克）均沒收銷燬，玻璃球壹個、包裝袋
參拾肆個均沒收。
    事  實
一、甲○○前因施用毒品案件，先後二次經觀察、勒戒後，均認
    無繼續施用毒品之傾向，分別於民國88年間、90年間執行完
    畢後釋放出所，並由臺灣板橋地方法院檢察署檢察官以87年
    度偵字第26372 號、90年度毒偵字第3680號為不起訴處分確
    定。惟於上開最後觀察、勒戒執行完畢釋放後5 年內，復因
    施用毒品案件，經本院以92年度簡字第1226號判處有期徒刑
    4 月確定；又因詐欺案件，經本院以93年度簡字第124 號判
    處有期徒刑5 月確定，上開二案嗣經本院以93年度聲字第97
    6 號裁定應執行有期徒刑9 月確定。另因違反麻醉藥品管理
    條例案件，經本院以86年度訴字第1308號判處有期徒刑5 月
    確定；因違反藥事法案件，經臺灣高等法院以90年度上更(一)
    字第162 號判處有期徒刑1 年2 月確定，上開二案嗣經臺灣
    高等法院以90年度聲字第2636號裁定應執行有期徒刑1 年6
    月確定，經與上開應執行之有期徒刑9 月接續執行，於94年
    1 月5 日假釋出監，迄於94年4 月21日期滿未經撤銷假釋，
    其未執行之刑，以已執行論。詎甲○○仍不知悔改，基於合
    併施用第一級、第二級毒品之犯意，於96年11月28日21時許
    ，在臺北縣新莊市○○街118 巷某處友人住處，以將第一級
    毒品海洛因及第二級毒品甲基安非他命一併置於吸食器之玻
    璃球內以火燒烤吸聞所生煙霧之方法，同時施用第一級毒品
    海洛因及第二級毒品甲基安非他命。嗣為警於96年11月28日
    21時10分許，在臺北縣新莊市○○街118 巷口查獲，並扣得
    第二級毒品甲基安非他命1 大包（淨重34.43 公克，取0.27
    公克鑑定用罄，驗餘淨重34.16 公克）、8 小包（合計淨重
    4.38公克，取0.12公克鑑定用罄，驗餘合計淨重4.26公克）
    ，及甲○○所有、供其施用第一級毒品海洛因及第二級毒品
    甲基安非他命所用之玻璃球1 個、包裝袋34個。經警採集甲
    ○○之尿液檢體送驗結果，呈鴉片類及安非他命類陽性反應
    ，始悉上情。
二、案經臺北市政府警察局松山分局報請臺灣板橋地方法院檢察
    署檢察官偵查起訴。本院於準備程序進行中，被告就被訴事
    實為有罪之陳述，經告知被告簡式審判程序之旨，並聽取當
    事人意見後，裁定由受命法官獨任進行簡式審判程序。
    理  由
一、上揭事實，業據被告甲○○於本院審理時坦承不諱，且有甲
    基安非他命1 大包、8 小包、玻璃球1 個、包裝袋34個扣案
    可資佐證。而上開扣案物經送鑑定結果，均係第二級毒品甲
    基安非他命無訛，其中1 大包之淨重34.43 公克，取0.27公
    克鑑定用罄，驗餘淨重34.16 公克；另8 小包之合計淨重為
    4.38公克，取0.12公克鑑定用罄，驗餘合計淨重4.26公克等
    情，有內政部警政署刑事警察局96年12月7 日刑鑑字第0960
    182776號鑑定書影本1 份可憑（見本院卷第32頁）。又被告
    為警查獲後，經採集其尿液檢體送驗結果，呈嗎啡及甲基安
    非他命之類陽性反應，有臺北市政府警察局偵辦毒品案件尿
    液檢體委驗單、臺灣尖端先進生技醫藥股份有限公司96年12
    月7 日濫用藥物檢驗報告各1 份附卷可稽，足認被告之自白
    與事實相符。
二、按毒品危害防制條例於92年7 月9 日修正公布，自93年1 月
    9 日施行，其中第20條、第23條將施用毒品之刑事處遇程序
    ，區分為「初犯」及「5 年內再犯」、「5 年後再犯」。依
    其立法理由之說明：「初犯」，經觀察、勒戒或強制戒治後
    ，應為不起訴處分或不付審理之裁定；經觀察、勒戒或強制
    戒治執行完畢釋放後，「5 年內再犯」者，因其再犯率甚高
    ，原實施之觀察、勒戒及強制戒治既已無法收其實效，爰依
    法追訴或裁定交付審理。至於經觀察、勒戒或強制戒治執行
    完畢釋放後，「5 年後再犯」者，前所實施之觀察、勒戒或
    強制戒治已足以遮斷其施用毒品之毒癮，為期自新及協助其
    斷除毒癮，仍適用「初犯」規定，先經觀察、勒戒或強制戒
    治之程序。從而依修正後之規定，僅限於「初犯」及「5 年
    後再犯」二種情形，始應先經觀察、勒戒或強制戒治程序。
    倘被告於5 年內已再犯，經依法追訴處罰，縱其第3 次（或
    第3 次以上）再度施用毒品之時間，在初犯經觀察、勒戒或
    強制戒治執行完畢釋放5 年以後，已不合於「5 年後再犯」
    之規定，且因已於「5 年內再犯」，顯見其再犯率甚高，原
    實施觀察、勒戒或強制戒治，已無法收其實效，即應依該條
    例第10條處罰（最高法院95年第7 次刑事庭會議決定參照）
    。查被告有上揭事實欄第一項所示之觀察、勒戒及科刑處罰
    紀錄，有刑案資料查註紀錄表、臺灣高等法院被告前案紀錄
    表可憑。其於90年間接受觀察、勒戒執行完畢釋放後5 年內
    ，復因施用毒品案件，經本院以92年度簡字第1226號判處有
    期徒刑4 月確定，故縱被告於本案再度施用毒品之時間，係
    在上開觀察、勒戒執行完畢5 年以後，揆諸前揭說明，仍應
    依毒品危害防制條例第10條規定處罰。綜上所述，本案事證
    明確，被告犯行堪予認定，應依法論科。
三、按海洛因、甲基安非他命分別係屬毒品危害防制條例所定之
    第一級、第二級毒品。是核被告所為，係犯毒品危害防制條
    例第10條第1 項之施用第一級毒品罪及同條第2 項之施用第
    二級毒品罪。其持有第一級毒品海洛因、第二級毒品甲基安
    非他命之低度行為，各為施用之高度行為所吸收，均不另論
    罪。被告供稱其係將海洛因及甲基安非他命一併置於吸食器
    之玻璃球內以火燒烤吸聞所生煙霧，衡情尚非全然不足採信
    ，復查無證據足認被告係以不同方法分別施用，應認其係以
    一行為同時施用第一級、第二級毒品，為想像競合犯，應依
    刑法第55條規定，從一重以施用第一級毒品罪處斷。起訴書
    認應分論併罰，尚嫌無據。又被告前因施用毒品案件，經本
    院以92年度簡字第1226號判處有期徒刑4 月確定；又因詐欺
    案件，經本院以93年度簡字第124 號判處有期徒刑5 月確定
    ，上開二案嗣經本院以93年度聲字第97 6號裁定應執行有期
    徒刑9 月確定。另因違反麻醉藥品管理條例案件，經本院以
    86年度訴字第1308號判處有期徒刑5 月確定；因違反藥事法
    案件，經臺灣高等法院以90年度上更(一)字第162 號判處有期
    徒刑1 年2 月確定，上開二案嗣經臺灣高等法院以90年度聲
    字第2636號裁定應執行有期徒刑1 年6 月確定，經與上開應
    執行之有期徒刑9 月接續執行，於94年1 月5 日假釋出監，
    迄於94年4 月21日期滿未經撤銷假釋，其未執行之刑，以已
    執行論等情，有臺灣高等法院被告前案紀錄表可稽，其於有
    期徒刑執行完畢後，5 年以內故意再犯本件有期徒刑以上之
    罪，為累犯，應依刑法第47條第1 項加重其刑。爰審酌被告
    前因施用毒品，曾先後二次接受觀察、勒戒之執行完畢，獲
    有不起訴處分之寬典，並經論罪科刑及執行完畢，仍不知抗
    拒毒品誘惑，再次漠視法令而犯本罪，惟念其施用毒品所生
    危害，實以戕害自我身心健康為主，對於他人生命、身體、
    財產等法益，尚無重大明顯之實害，且於本院審理時坦承犯
    行，態度尚佳，已有悔意等一切情狀，量處如主文所示之刑
    ，以示懲儆。扣案之甲基安非他命1 大包（淨重34.43 公克
    ，取0.27公克鑑定用罄，驗餘淨重34.16 公克）、8 小包（
    合計淨重4.38公克，取0.12公克鑑定用罄，驗餘合計淨重為
    4.26公克），為本案查獲之第二級毒品，不問屬於犯人與否
    ，均應依毒品危害防制條例第18條第1 項前段規定沒收銷燬
    ；至於玻璃球1 個、包裝袋34個，為被告所有，供其犯本件
    施用第一級及第二級毒品罪所用之物，已據被告供承在卷，
    爰均依刑法第38條第1 項第2 款規定宣告沒收之。
據上論斷，應依刑事訴訟法第273 條之1 第1 項、第299 條第1
項前段，毒品危害防制條例第10條第1 項、第2 項、第18條第1
項前段，刑法第11條前段、第55條、第47條第1 項、第38條第1
項第2 款，判決如主文。
本案經檢察官謝岳龍到庭執行職務。
中    華    民    國    97    年    2     月    29    日
                  刑事第十五庭  法  官  朱嘉川
以上正本證明與原本無異。
如不服本判決，應於送達後10日內向本院提出上訴狀（應敘述具
體理由，並附繕本）。
                                書記官  陳聖儒
中    華    民    國    97    年    2     月    29    日
附錄本案論罪科刑法條全文：
毒品危害防制條例第10條
施用第一級毒品者，處6 月以上5 年以下有期徒刑。
施用第二級毒品者，處3 年以下有期徒刑。


司法院資訊處製作；財團法人民間司法改革基金會備份。
